【裁判字號】    89,上易,2637
【裁判日期】    890815
【裁判案由】    毀損
【裁判全文】
臺灣高等法院刑事判決                          八十九年度上易字第二六三七號
    上  訴  人  臺灣士林地方法院檢察署檢察官
    被      告  丙○○
右上訴人因被告毀損案件，不服臺灣士林地方法院八十八年度易字第一三一七號，中
華民國八十九年五月二十五日第一審判決（起訴案號：臺灣士林地方法院檢察署八十
八年度偵字第八一七六號），提起上訴，本院判決如左：
    主  文
上訴駁回。
    理  由
一、公訴意旨略以：被告丙○○為「定山式國際貿易有限公司」（以下簡稱定山式公
    司）負責人，緣定山式公司設於臺北市○○○路三十號十樓之一，與乙○○就該
    房地之所有權涉訟多年，經歷次更審，本院民事庭於民國（下同）八十七年十二
    月一日，以八十七年度上更(三)字第三０七號判決定山式公司應將該房地全部遷讓
    返還予乙○○，並宣告乙○○以新臺幣（下同）一百四十五萬元為定山式公司供
    擔保後，得假執行，乙○○遂向臺灣士林地方法院提供擔保後，聲請假執行，由
    該院民事執行處以八十八年度執字第一四三五號受理在案，訂八十八年五月三日
    上午九時五十分許，前往上址執行點交，因丙○○並未到場，經執行法官當場請
    鎖匠撬開門鎖，就系爭房屋之現狀點交予乙○○後，乙○○即更換新門鎖。詎丙
    ○○不甘損失，竟基於毀損他人財物之犯意，在點交後之不詳時間，以快速粘膠
    擠入上址鐵門門鎖而破壞之，並以無法除去之黑色噴漆噴灑「本屋產權官司未確
    定」等字於二面牆壁上、「敬告（起訴書誤為敝舍）本屋產權官司未確定」等字
    於鐵門上，足以生損害於所有權人乙○○，因認被告涉犯刑法第三百五十四條毀
    損罪嫌云云。
二、按犯罪事實應依證據認定之，無證據不得推定其犯罪事實，此為刑事訴訟法第一
    百五十四條所明定。次按事實之認定，應憑證據，如未能發現相當證據，或證據
    不足以證明，自不能以推測或擬制之方法，為裁判基礎（最高法院著有四十年臺
    上字第八六號判例參照）。至於告訴人之告訴，係以使被告受刑事訴追為目的，
    是其陳述是否與事實相符，仍應調查其他證據以資審認（最高法院五十二年度台
    上字第一三００號判例參照）。又按刑法第三百五十四條之毀損罪，以使所毀損
    之物失其全部或一部之效用為構成要件（最高法院四十七年臺非字第三四號判例
    參照），所謂「毀棄」即毀壞滅棄，使物之本體全部喪失其效用者；稱「損壞」
    即損傷破壞，致使物之本體喪失其效用者；稱「致令不堪用」係指除毀棄損壞物
    之本體外，以其他不損及原物形式之方法，使物之一部或全部喪失其效用者而言
    。
三、本件公訴人認被告涉有上開毀損之犯行，無非以告訴人乙○○及告訴代理人即其
    夫丁○○之指訴、證人即鎖匠蔡鳳雪之證述、照片二幀、噴漆內容與民事訴訟進
    度一致等為主要論據。惟訊據被告丙○○堅詞否認有何毀損之犯行，辯稱：伊係
    定山式公司負責人，伊與乙○○之民事官司當時尚未確定，伊在假執行前一、二
    天就知道法院要來假執行，就離開該屋，伊還有一、二百萬元之財產在該屋內，
    且還有客戶會來公司，伊並未破壞門鎖及噴漆，伊因為大門等處所噴之黑漆不好
    看，怕客戶來公司時看到不雅觀，故才以二天時間用香蕉油洗掉。大樓之錄影帶
    固錄有伊出入該大樓之影像，惟伊係去擦拭噴漆；當時雙方間之民事訴訟尚未確
    定，伊對該屋復有感情，且伊為證明該等噴漆並非無法除去，故才去擦乾淨，後
    來已將噴漆完全除去。又房屋為伊所有，鐵門為伊僱工安裝，受害人為定山式公
    司，並非告訴人云云。
四、經查：
（一）本件被告丙○○原為定山式公司負責人，緣該就上開公司之房地所有權，與乙
      ○○涉訟多年，經歷次更審，本院民事庭於民國（下同）八十七年十二月一日
      ，以八十七年度上更(三)字第三０七號判決定山式公司應將該房地全部遷讓返還
      予乙○○，並宣告乙○○以一百四十五萬元為定山式公司供擔保後，得假執行
      ，乙○○遂向臺灣士林地方法院提供擔保後，聲請假執行，由該院民事執行處
      以八十八年度執字第一四三五號受理，並於八十八年五月三日上午九時五十分
      許，前往上址執行點交，因丙○○並未到場，經執行法官當場請鎖匠撬開門鎖
      ，就系爭房屋之現狀點交予乙○○後，乙○○即更換新門鎖；嗣經發覺該屋之
      門鎖，被以快速粘膠擠入鐵門門鎖而被破壞，另外在門前之二面牆壁上，被以
      黑色噴漆噴灑：「本屋產權官司未確定」等字，另在大門上亦被噴灑：「敬告
      （起訴書誤為敝舍）本屋產權官司未確定」等字樣，以上各情，不惟被告丙○
      ○未予否認，並經告訴人之夫丁○○到庭指證綦詳，對於上開房屋大門及牆壁
      被以黑漆噴字，及大門門鎖被以快速粘膠擠入等事實，亦經證人甲○○證述屬
      實，且有本院八十四年度上更(二)字第四一五號、八十七年度上更(三)字第三０七
      號、最高法院八十九年度臺上字第五六七號民事判決、臺灣士林地方法院八十
      八年四月七日士院仁執莊字第一四三五號函及相片等附卷可參，應堪徵信。
（二）又被告於檢察官提起本件公訴後，曾於八十八年十月十六日及同月十七日，兩
      度前往上址，先將鐵門上之噴漆擦拭乾淨，復於同年月二十日上午九時許，再
      度攜帶口罩、鋼刷、梯子、松香油或香蕉油等物前往上址，擦拭牆壁上二行噴
      漆，直至是日下午五時二十分許始完全除去等情，並據證人甲○○證述綦詳（
      均參見原審法院八十八年十一月五日訊問筆錄）；衡諸常情，倘該等文字非被
      告所噴，於該屋已點交乙○○，其亦已離開後，何需由其本人將之除去？若被
      告係為證明噴漆可以除去而去清洗，則其僅需擦拭部分文字即可生證明效果，
      何需耗費三日將大門及牆上所噴之字完全除去？再者原審法官曾觀諸噴漆之文
      字，其運筆走勢、神韻、筆法及字體態樣以肉眼觀察審視，認定與被告歷次所
      呈答辯狀內之筆跡俱屬相似，其中「屋」、「定」字之筆法特徵與一般人迥異
      ，對照之下，二者相似程度更為明顯，並參以公訴人及告訴人均誤認上址鐵門
      上之二枚大字為「敝舍」，僅被告屢次於答辯狀內載為「敬告」二字，經詳加
      研判，該二字確為「敬告」，此或因噴漆手法不佳、字體相連，而使人乍看之
      下誤認為係「敝舍」二字，此益證該等文字應係被告所噴灑無誤；況被告與告
      訴人之間為該房地所有權涉訟近十年，噴漆文字所載內容，洽與被告及告訴人
      之間民事訴訟案件之進度相符，此亦有上開本院八十四年度上更(二)字第四一五
      號、八十七年度上更(三)字第三０七號、最高法院八十九年度臺上字第五六七號
      民事判決、臺灣士林地方法院八十八年四月七日士院仁執莊字第一四三五號函
      等附卷可資佐證。從而可認定該等噴漆係被告所為，應屬無疑。惟查該等噴漆
      污損部分，業經被告完全除去，此據原審法院勘驗，並有照片十二幀附卷（參
      見原審卷第六十頁至第六十三頁）可佐，不需重新油漆或烤漆始能使用，則被
      告之噴漆行為，僅造成該鐵門及牆壁之美觀一時受損，並未致使上開鐵門及牆
      壁喪失全部或一部效用，其居住等效用亦無不堪用之情形，復未毀損任何外漆
      ，揆諸前揭說明，與刑法第三百五十四條毀損罪構成要件有間，自難以該罪相
      繩。
（三）另上址鐵門之門鎖，確遭人以快速粘膠擠進，除非更新門鎖，別無他法可打開
      等情，固據證人即鎖匠蔡鳳雪證述無訛（參見偵查卷宗五九頁背面），並經檢
      察官履勘屬實（參見偵查卷宗八十八年九月十六日履勘筆錄），顯已毀損門鎖
      之效用。惟上開證據僅能證明門鎖確有遭人毀損之事實，無法證明乃被告所為
      ，此部分復無如噴漆部分有文字之字體、內容、被告恢復原狀等間接證據可佐
      。且上址大樓之錄影設備袛錄電梯內部及一樓服務檯櫃檯部分，其餘每一樓層
      內部均無錄影設備；再者該大樓之錄影帶袛保留二星期，故於八十八年五月間
      之監視錄影帶內容已然消除，以上各情，有南京樺廈管理委員會函附卷（見原
      審卷第八十一頁、第一三六頁）足參，是已無法查出於上開時間，上開大門之
      門鎖係為何人所破壞。此外，復查無其他積極證據足認被告確有此部分犯行，
      揆諸前揭說明，尚難遽依告訴人之片面指訴或噴漆部分係被告所為，即認被告
      有此部分毀損門鎖之犯行。
四、綜上所述，本件被告之犯罪，尚屬不能證明。原審以被告之犯行不能證明而為無
    罪之諭知，經核並無不合。公訴人徒循告訴人乙○○之請而提起上訴，其上訴意
    旨，仍執陳詞，指摘原判決不當，難認為有理由，應予駁回。
五、至依社會秩序維護法第九十條第二款規定：未經他人許可，張貼、塗抹或畫刻於
    他人之交通工具、圍牆、房屋或其他建築物者，處新臺幣三千元以下罰鍰或申誡
    。查本件被告之噴漆行為雖與刑法之毀損罪構成要件不合，然是否有違反上開社
    會秩序維護法之規定，宜另由警察機關為適法之處理。
據上論斷，爰依刑事訴訟法第三百六十八條，判決如主文。
本案經檢察官張秋雲到庭執行職務。
中      華      民      國     八十九    年      八     月     十五     日
                               臺灣高等法院刑事第十六庭
                                   審判長法  官  許  增  男
                                         法  官  黃  鴻  昌
                                         法  官  蔡  彩  貞
右正本證明與原本無異。
不得上訴。
                                         書記官  高  柑  柏
中      華      民      國     八十九    年      八     月     十六     日


司法院資訊處製作；財團法人民間司法改革基金會備份。
